【裁判字號】    89,上更(一),380
【裁判日期】    890913
【裁判案由】    偽造文書
【裁判全文】
臺灣高等法院臺南分院刑事判決            八十九年度上更(一)字第三八號  Ｇ
      上  訴  人
      即  被  告  甲  ○  ○
      選任辯護人  蔡  進  欽  律師
右上訴人因偽造文書案件，不服台灣台南地方法院八十六年度訴字第一七三三號中華
民國八十七年三月十七日第一審判決（起訴案號：台灣台南地方法院檢察署八十六年
度營偵字第八八三號），提起上訴，判決後經最高法院第一次發回更審，本院判決如
左：
      主      文
上訴駁回。
      事      實
一、甲○○係昇龍建設有限公司（設於台南縣白河鎮○○路十號，下簡稱昇龍公司）
    之董事，於民國八十五年四月五日未經股東丙○○、丁○○（丙○○之女）及乙○○（丙○○之子）三人之同意，即盜用上開三名股東交由昇龍公司保管之印章
    ，以偽造變更該公司章程之同意書，將上開三名股東之股份變更為不知情之林木
    傭（甲○○之兄）、林吳丁英（甲○○之母）、林再來（甲○○之弟）三人名義
    （即將章程變更為原任董事丙○○出資額一千三百萬元由林寶開（即甲○○）
    承受一千一百萬元，林木傭承受一百萬元，林吳丁英承受一百萬元。原任股東
    丁○○、乙○○各出資額五十萬元合計一百萬元由林再來承受。因原任董事丙○○請辭，而由許文冠、林寶開等二人續任董事，並推許文冠為董事長），足以
    生損害於上開丙○○、丁○○及乙○○三名股東之權益，且明知此變更章程之記
    載為不實事項，竟於八十五年十月八日持該偽造之變更章程同意書向台灣省政府
    建設廳申請變更登記，而使該廳之承辦公務員將前開不實之變更事項登載於職務
    上所掌之公文書，足以生損害於該管機關對公司登記之正確性及股東之權益。嗣
    經丙○○向該管機關查閱始知上情。
二、案經告訴人丙○○訴請台灣台南地方法院檢察署檢察官偵查起訴。
    理      由
一、訊據上訴人即被告甲○○固坦承確將丙○○、丁○○及乙○○三人於昇龍公司之
    股份向主管機關申請變更為林木傭、林吳丁英、林再來三人名義之事實，惟矢口
    否認有偽造文書等犯行，辯稱：他（指丙○○）自己親自拿印章給我去辦的，他
    說欠國稅局錢，不想連累公司，且丙○○、丁○○及乙○○僅是昇龍公司之人頭
    股東並未出資，實際均係伊在繳納股款，伊與丙○○同居，是他願意將公司股份
    轉讓給林木傭等人的，是丙○○同意伊去辦理變更的，丙○○說只要他同意就好
    ，伊沒偽造文書云云。惟查：
  (一)右揭事實，業據告訴人丙○○指述甚詳，並經證人丁○○及乙○○於原審到庭證
    述屬實（見原審卷第三十頁），並有昇龍公司之董事、股東名單及八十五年四月
    五日被告甲○○所偽造變更昇龍公司章程之同意書附卷足稽（見營偵字第八八三
    號第七～九頁），足認告訴人丙○○及其子女丁○○、乙○○原均係登記為昇龍
    公司之董事、股東無誤。
  (二)又昇龍公司屬有限公司型態，為一法人組織，則縱或告訴人丙○○果有積欠稅款
    ，亦不因股東變更而生影響昇龍公司之營運，告訴人丙○○豈有因積欠稅款而甘
    冒遭人侵占其在昇龍公司股份之風險，同意被告辦理股東變更之理﹖且被告既係
    辯稱告訴人丙○○個人積欠稅款故同意變更，惟又何須連同丁○○及乙○○之股
    份一併變更﹖是被告所為上開辯解顯與常理有違，不足採信。
  (三)再查乙○○雖曾於八十四年十一月二十五日曾匯款七百三十萬元到許文冠（即昇
    龍公司之董事長，甲○○之女）帳戶內，及被告或其女許文冠雖曾分別於八十四
    年七月二十六日、九月四日、十一月十七日、十月十九日、十月三十日匯給丙○○或乙○○五百萬元、三十四萬八千元、二百萬元、一百萬元、一百五十萬元，
    共九百八十四萬八千元之事實，分別有匯款申請書影本附卷足稽，堪信為上開匯
    款為真實，惟此等事實雖僅能證明告訴人丙○○或乙○○與被告甲○○或其女許
    文冠彼此間金錢有往來之事實，而不能證明是否確係昇龍公司之出資額，惟現今
    成立公司之時因無資金而暫時付息而借用他人之資金以「存款證明」之型態應付
    者屢見不鮮，本件昇龍公司之董事長、董事、股東名單內雖有出資額之記載，惟
    不論告訴人丙○○及其子女乙○○、丁○○或被告甲○○及其女許文冠均無法就
    昇龍公司之實際出資額提出證明以供查核，因而昇龍公司之董事長、董事、股東
    名單內所載之出資額數，是否均確有實際之出資額尚有可疑，況登記為昇龍公司
    之董事長許文冠（即甲○○之女）於八十九年八月二十三日本院調查中到庭時亦
    證稱伊對昇龍公司未出資金云云等情在卷，顯見身為董事長之許文冠亦未有實際
    出資額，因而被告甲○○於本院審理中雖辯稱「告訴人丙○○及子女丁○○、乙○○未實際出資」云云，惟告訴人丙○○、乙○○既與昇龍公司董事長許文冠有
    金錢住來之事實，足證告訴人丙○○、乙○○有共同參與經營昇龍公司之行為，
    又每一股東不問出資多寡，均有一表決權，及股東非得其他全體股東過半數之同
    意，不得以其出資之全部或一部轉讓於他人，公司法第一百零二條第一項、第一
    百十一條第一項分別定有明文，因而告訴人丙○○及其子女丁○○、乙○○既均
    登記為昇龍公司之董事或股東，其等與昇龍公司已有利害關係，並非僅稱之為掛
    名之股東而已，非經其等之同意不得擅自變更其等董事或股東之名義，而被告甲○○迄亦未能提出告訴人丙○○及其子女丁○○、乙○○有同意其辦理退股之證
    據供本院查證；又告訴人丙○○及其子女丁○○、乙○○之印章雖存放在公司，
    然其應僅充供公司日常事務處理之用，要難將此公司股東轉讓之重大事件，亦認
    有概括授權之適用，得由被告甲○○任意為之，因而上開退股同意書確係被告所
    擅自偽造，已至為顯明，則被告甲○○所辯「告訴人丙○○及其子女丁○○、乙○○對該股權已概括授權被告支配」云云，亦屬無據，尚難採信。
  (四)此外並有該退股同意書及持向台灣省建設廳申請變更登記之章程，暨經核准變更
    後之變更登記事項卡在卷為證，且被告為各該行使偽造私文書及使公務員登載不
    實文書之行為，亦足生損害於告訴人丙○○及其子女丁○○、乙○○、及主管機
    關對於公司登記事項管理之正確性。綜上各情觀之，足認被告辯稱確有由其一人
    獨力出資，及辦理退股曾得告訴人丙○○同意云云，核均屬畏罪卸責之飾詞，無
    足取信，本件事證已臻明確，被告甲○○犯行洵堪認定，應予依法論科。
二、核被告甲○○所為，係犯刑法第二百十六條、第二百十條之行使偽造私文書罪及
    同法第二百十四條之使公務員登載不實罪。被告盜用印章乃係偽造私文書之階段
    行為，又其偽造私文書之低度行為復為行使偽造私文書之高度行為所吸收，均不
    另論罪。又被告行使偽造私文書之行為乃為達使公務員登載不實罪之目的，二罪
    有方法、結果之牽連關係，應從較重之行使偽造私文書罪論處。
三、原審援引刑事訴訟法第二百九十九條第一項前段、刑法第二百十六條、第二百十
    條、第二百十四條、第五十五條、罰金罰鍰提高標準條例第一條前段之規定，並
    審酌被告犯罪之動機、目的、手段、對被害人所生之危害及犯罪後態度等一切情
    狀，量處有期徒刑一年，本院經核原審認事用法並無違誤，量刑亦屬妥適，被告
    上訴意旨，猶執陳詞，指摘原判決不當，顯無理由，應予駁回。
據上論斷，應依刑事訴訟法第三百六十八條，判決如主文。
本案經檢察官楊治宇到庭執行職務。
中    華    民    國  八十九      年      九      月      十三      日
                                  臺灣高等法院臺南分院刑事第六庭
                                      審判長法官  顏    基    典
                                            法官  戴    勝    利
                                            法官  徐    宏    志
右正本證明與原本無異。
如不服本判決，應於判決送達後十日內向本院提出上訴狀，其未敘述理由者並應於提
出上訴狀後十日內向本院補提理由書（應附繕本)。
                                      法院書記官  呂    嘉    文
中    華    民    國      八十九      年      九      月      十四      日
附錄本案論罪科刑法條全文：
刑法第二百十條：偽造、變造私文書，足以生損害於公眾或他人者，處五年以下有期
                徒刑。
刑法第二百十六條：行使第二百十條至第二百十五條之文書者，依偽造、變造文書或
                  登載不實事項或使登載不實事項之規定處斷。
刑法第二百十四條：明知為不實之事項，而使公務員登載於職務上所掌之公文書，足
                  以生損害於公眾或他人者，處三年以下有期徒刑、拘役或五百元
                  以下罰金。


司法院資訊處製作；財團法人民間司法改革基金會備份。
